臺灣高等法院臺中分院民事裁定　 99年度上字第183號
上　訴　人　隆興季祭祀公業
法定代理人　廖秋林
訴訟代理人　陳大俊律師
被　上訴人　廖婉如
訴訟代理人　劉佳田律師
複　代理人　陳世源
上列上訴人與被上訴人間因確認派下權存在事件，上訴人提起上
訴，本院裁定如下：
    主    文
上訴人隆興季祭祀公業應於收受本裁定正本七日內向本院補繳第
三審上訴裁判費新臺幣貳拾肆萬貳仟陸佰伍拾貳元；被上訴人廖
婉如應於收受本裁定正本七日內向本院補繳第一審裁判費新臺幣
壹拾陸萬壹仟柒佰陸拾捌元，第二審上訴裁判費新臺幣貳拾肆萬
貳仟陸佰伍拾貳元。
    理    由
一、按訴訟標的之價額，由法院核定。核定訴訟標的之價額，以
    起訴時之交易價額為準；無交易價額者，以原告就訴訟標的
    所有之利益為準。法院因核定訴訟標的之價額，得依職權調
    查證據。第一項之核定，得為抗告。民事訴訟法第77條之1
    定有明文。又按「核定訴訟標的之價額，以起訴時之交易價
    額為準；無交易價額者，以原告就訴訟標的所有之利益為準
    ，民事訴訟法第77條之1第2項定有明文。是法院於核定訴訟
    標的價額時，應以原告起訴請求法院裁判之聲明範圍為準，
    …徵收裁判費用」（見最高法院95年度台抗字第689號裁定
    、97年度台抗字第613號裁定意旨）。再又「確認祭祀公業
    派下權存在與否事件，係因財產權而起訴，其訴訟標的價額
    之核定，應依該祭祀公業之總財產價額中訟爭派下權所佔之
    比例，計算其價額」（參照最高法院72年台抗字第371號判
    例、72年2月22日第二次民庭會議決定一）。再按「確認祭
    祀公業派下權存在與否事件，係因財產權而起訴，其訴訟標
    的價額之核定，應依該祭祀公業之總財產價額中訟爭派下權
    所佔之比例，核算其價額（本院72年台抗字第371號判例意
    旨參照）。而派下權所佔比例究係依派下員『人數』或依『
    房數』決定，自應依祭祀公業之規約為認定。」（參見最高
    法院88年度台抗字第658號裁定意旨）。
二、關於本件訴訟標的價額，被上訴人廖婉如主張：依上訴人隆
    興季祭祀公業民國（下同）97年12月23日所召開第五屆第二
    次臨時派下員大會，會議紀錄「隆興季祭祀公業售地價金支
    出分配表」第7項會份分配金計新臺幣（下同）297,594,112
    元(1)按原始會份16份分配(2)每一會份分配金18,412,132元（
    見本院卷(二)334頁上訴人隆興季祭祀公業售地價金支出分配
    表）。本件創立人廖火之子孫廖天河在62年間本公業辦理派
    下員清理第一次登記時被漏列，故原始會份應增為17會份，
    為此其繼承人廖婉如應取得分配金294,594,112元除以17會
    份，廖婉如之分配金應為17,329,065元（計算式：294,594,
    112元÷17＝17,329,065元）。另第6項祭祀公業保留款500,
    000元，99年7月27日銀行存款已提領一空，分配予16會份，
    每會份31,250元。此款項亦應分為17會份分配，每一會份應
    為29,412元才正確（計算式：500,000元元÷17＝29,412元
    ）。所以，派下員廖婉如應分配價額為分配金17,329,065元
    及原保留款29,412元，合計共17,358,477元（計算式：17,3
    29,065元＋29,412元＝17,358,477元）等語；本院依上開說
    明，法院於核定訴訟標的價額時，應以原告即被上訴人廖婉
    如起訴請求法院裁判之聲明範圍，及就訴訟關係所為事實上
    及法律上之及陳述（見民事訴訟法第193條第1項）為準，徵
    收裁判費用，核其訴訟標的金額17,358,477元，應徵第一審
    裁判費164,768元，被上訴人廖婉如第一審除已繳3,000元外
    ，其餘第一審裁判費161,768元，未據繳納；應徵第二審裁
    判費247,152元，被上訴人廖婉如第二審除已繳4,500元外，
    其餘第二審裁判費242,652元，未據繳納；應徵第三審裁判
    費247,152元，上訴人隆興季祭祀公業第三審除已繳4,500
    元外，其餘第三審裁判費242,652元，未據繳納，茲限於收
    受本裁定正本七日內，如數逕向本院補繳，特此裁定。
三、本件於上訴人隆興季祭祀公業向最高法院上訴後，經最高法
    院100年8月4日台民乙字第1000000120號函本院查明歷審裁
    判費繳納情形辦理。
中    華    民    國   100    年    12    月    8     日
                民事第一庭    審判長法  官  吳火川
                                    法  官  許秀芬
                                    法  官  胡景彬
以上正本係照原本作成。
如不服本裁定應於裁定送達後10日內向本院提出抗告理由狀（須
按他造人數附具繕本），並繳納抗告裁判費新台幣1,000元。
                                    書記官  劉建智
中    華    民    國   100    年    12    月    9     日
                                                      Ａ